臺灣高等法院臺中分院刑事判決
111年度上訴字第1665號

上  訴  人  
即  被  告  吳宇浩



            吳長融


共      同
選任辯護人  林盛煌律師
            許琬婷律師
上列上訴人因妨害秩序案件，不服臺灣臺中地方法院109年度訴
字第2111號中華民國111年3月29日第一審判決（起訴案號：臺灣
臺中地方檢察署109年度偵字第19925號），提起上訴，本院判決
如下：
    主  文
上訴駁回。
    事實及理由
一、本案審判範圍之說明：
    按上訴得明示僅就判決之刑、沒收或保安處分一部為之，刑
    事訴訟法第348條第3項定有明文。核該條項規定之立法理由
    謂：「為尊重當事人設定攻防之範圍，並減輕上訴審審理之
    負擔，容許上訴權人僅針對刑、沒收或保安處分一部提起上
    訴，其未表明上訴之認定犯罪事實部分，則不在第二審之審
    判範圍。」是依據現行法律規定，當事人已得不隨同其犯罪
    事實，而僅針對刑、沒收或保安處分之一部提起上訴，且於
    上訴人明示僅就刑上訴時，第二審法院即不再就原審法院所
    認定之犯罪事實為審認，而僅以原審法院所認定之犯罪事實
    ，作為論認原審所處宣告刑妥適與否之判斷基礎。本案係由
    被告甲○○、乙○○（下稱被告2人）提起上訴，檢察官未於法
    定期間內上訴，被告2人之上訴理由狀均記載：請賜予依刑
    法第59條酌減其刑之機會，撤銷原判決，從輕量刑等語，嗣
    被告甲○○及被告2人之共同選任辯護人於本院審理時亦明示
    僅就原判決之刑部分提起上訴（見本院卷第160頁），而未
    對原判決所認定之犯罪事實及罪名部分聲明不服，依前揭說
    明，本院審判範圍僅限於原判決所處之刑部分，其餘被告2
    人未表明上訴部分，則不在本院之審判範圍。
二、本案據以審查量刑妥適與否之原判決所認定犯罪事實及罪名
    ：
  ㈠原審認定之犯罪事實：
　  戊○○（業經原審判決確定）因不滿廖○○（業經原審判決確定
    ）邀約其女友蕭○○唱歌，因而心生怨懟，遂與廖○○相約於民
    國109年2月2日凌晨5時許，在臺中市○區○○街00號前之公共
    場所談判（下稱本案現場），戊○○並基於意圖供行使之用而
    攜帶兇器，在公共場所聚集三人以上首謀及下手實施強暴之
    犯意，邀集丙○○（由原審另行審結）、丁○○（業經原審判決
    確定）及真實姓名、年籍不詳之成年男子數名，並由戊○○駕
    駛車牌號碼000-0000號自小客車搭載丙○○、丁○○前往本案現
    場。廖文彬則邀約蒲峻偉（業經原審判決確定），由蒲峻偉
    駕駛車牌號碼000-0000號自小客車搭載廖○○前往本案現場。
    另鄧○○（業經原審判決確定）、己○○（業經原審另案判處罪
    刑）、甲○○、乙○○、何○○（業經原審判決確定）及真實姓名
    、年籍均不詳之成年男子數名因見不詳人士於通訊軟體微信
    之「臺中少年板」群組張貼關於本案現場有人吵架之貼文，
    遂由鄧○○駕駛其所有之車牌號碼000-0000號自小客車搭載己○○、甲○○、乙○○、何○○一同前往本案現場。上開人等抵達本
    案現場後發生口角衝突，廖○○、甲○○、己○○及不詳男子共同
    基於意圖供行使之用而攜帶兇器，在公共場所聚集三人以上
    下手實施強暴之犯意聯絡，廖文彬持球棒，己○○、甲○○則自
    鄧○○駕駛之前揭車輛上取出鋁製球棒，不詳男子持球棒或刀
    械，與持球棒之戊○○及戊○○所邀集持球棒或刀械之不詳男子
    相互鬥毆，而丁○○及持刀之丙○○則共同基於意圖供行使之用
    而攜帶兇器，在公共場所聚集三人以上施強暴在場助勢之犯
    意聯絡；蒲○○、鄧○○、乙○○、何○○則共同基於意圖供行使之
    用而攜帶兇器，在公共場所聚集三人以上施強暴在場助勢之
    犯意聯絡，乙○○、何○○自鄧○○駕駛之前揭車輛上取出鋁製球
    棒，與鄧○○及持鋁製球棒之蒲○○，在旁助勢。上開鬥毆過程
    致丙○○受有頭部損傷及右下肢挫傷之傷害，戊○○受有右手及
    左臉割裂傷之傷害，丁○○受有腳部挫傷之傷害，及己○○受有
    左手割裂傷之傷害（丙○○、戊○○、丁○○及己○○上開所受傷害
    均未據告訴）。嗣經警據報後趕赴現場處理，始悉上情，並
    扣得蒲○○所有之鋁製球棒1支。
  ㈡原審認定之罪名：
　　核被告甲○○所為係犯刑法第150條第2項第1款、同條第1項後
    段之意圖供行使之用而攜帶兇器在公共場所聚集三人以上下
    手施強暴罪；被告乙○○所為係犯刑法第150條第2項第1款、
    同條第1項前段之意圖供行使之用而攜帶兇器在公共場所聚
    集三人以上施強暴在場助勢罪。
三、上訴駁回之理由： 
  ㈠被告2人上訴意旨略以：被告2人坦承犯行，深具悔意，且被
    告甲○○於原審審理中亦與丙○○、戊○○、丁○○成立調解，犯後
    態度十分良好，被告2人僅因酒後思慮不周、偶然湊熱鬧，
    主觀惡性並非重大，亦未曾事先準備兇器球棒，且本件犯罪
    時間係凌晨5時許，尚非預期有大量民眾出入活動之時刻，
    且衝突時間非歷時甚久，被告2人所為對社會秩序之危害應
    尚有所限制，犯罪情節未達難以控制程度，足見本件確有法
    重情輕之情形，請依刑法第59條規定，賜予被告2人酌減其
    刑之機會，撤銷原判決，從輕量刑等語。
  ㈡本院查：
  ⒈按「犯罪之情狀顯可憫恕，認科以最低度刑仍嫌過重者，得
    酌量減輕其刑。」，固為刑法第59條所明定。然刑法第59條
    之酌量減輕，必於犯罪另有特殊之原因與環境等，在客觀上
    足以引起一般同情，認為即予宣告法定低度刑期尤嫌過重者
    ，始有其適用。適用刑法第59條酌減其刑與否，法院本屬有
    權斟酌決定。法院為該項審酌時，雖不排除刑法第57條所列
    各款情形，惟其應達於顯可憫恕之程度，始有該條規定之適
    用(最高法院109年度台上字第2023號判決意旨參照)。本案
    被告2人犯案時間縱為凌晨5時許，人車往來尚非頻繁，且非
    歷時甚久，然被告2人於公共場所施暴或在場助勢，不僅危
    害社會治安及公共秩序安寧，更對被害人之身體及心理造成
    傷害及恐懼，是本件客觀上確無足以引起一般人同情之事由
    ，且所為之上開犯行，依一般國民社會感情，對照其等可判
    處之刑度，難認情輕法重而達於顯可憫恕之程度，至被告2
    人認罪或與被害人成立調解之犯後態度，皆非能否適用刑法
    第59條酌減其刑之絕對標準，僅可為刑法第57條所規定在法
    定刑範圍內量刑時應予審酌之事項，尚無從執此逕認被告2
    人有適用刑法第59條酌減其刑之餘地。
  ⒉再按刑之量定，係法院就繫屬個案犯罪之整體評價，為事實
    審法院得依職權自由裁量之事項，故量刑判斷當否之準據，
    應就判決之整體觀察為綜合考量，不可摭拾其中片段，遽予
    評斷。苟其量刑已以行為人之責任為基礎，並斟酌刑法第57
    條各款所列情狀，在法定刑度內，酌量科刑，無顯然失當或
    違反公平、比例原則及罪刑相當原則者，亦無偏執一端，致
    明顯失出失入情形，即不得任意指為違法或不當（最高法院
    110年度台上字第4370號判決意旨參照）。是就同一犯罪事
    實與情節，如別無其他加重或減輕之原因，下級審量定之刑
    ，亦無過重或失輕之不當情形，則上級審法院對下級審法院
    之職權行使，原則上應予尊重。查原判決於理由欄三、㈧敘
    明審酌被告2人因見微信群組貼文到場，參與下手實施強暴
    或助勢，妨害公共秩序與社會安寧，影響公眾對於公共場所
    法秩序之信賴，所為均有不該，均應予非難；惟念被告2人
    於原審審理中均坦認犯行；復衡以本案衝突時間尚非歷時甚
    久，犯罪情節未達難以控制程度，兼衡被告2人各自之犯罪
    動機與目的、參與程度、前科素行；及戊○○、丙○○、丁○○與
    被告甲○○成立調解，互不請求民事賠償及互不追究刑事責任
    ，有原審調解程序筆錄為憑，暨被告甲○○於原審審理時自陳
    高中肄業，擔任工廠包裝員，家中有母親、妹妹，未婚，無
    子女；被告乙○○於原審審理時自陳國中畢業，在做防水漆，
    家中有母親，未婚，無子女等語之智識程度、經濟及家庭生
    活狀況等一切情狀，分別量處被告甲○○有期徒刑6月、被告
    乙○○有期徒刑3月，並均諭知易科罰金之折算標準。是原判
    決實已注意依刑法第57條各款事項為量刑，上訴意旨所稱之
    犯後態度亦經評價，既未逾越法定刑度，亦與罪刑相當原則
    、比例原則無悖，復未濫用自由裁量之權限，所為量刑核無
    不當或違法；遑論被告甲○○本案所犯刑法第150條第2項第1
    款、同條第1項後段之意圖供行使之用而攜帶兇器在公共場
    所聚集三人以上下手施強暴罪，其法定刑為6月以上5年以下
    有期徒刑，原審對被告甲○○宣告有期徒刑6月，已係最低度
    之刑，故被告2人上訴請求從輕量刑，難認有據。
  ㈢綜上所述，被告2人以前開情詞主張原判決所為量刑不當，並
    無理由，應予駁回。　　
三、被告乙○○於本院審理時，經合法傳喚，無正當之理由不到庭
    ，爰不待其陳述，逕行判決。 　　
據上論斷，應依刑事訴訟法第368條、第371條，判決如主文。
本案經檢察官林依成提起公訴，檢察官庚○○到庭執行職務。　
中　　華　　民　　國　　111 　年　　10　　月　 18 　　日
            刑事第六庭　  審判長法　官　吳  進  發
                                法　官　鍾  貴  堯
                                法　官　尚  安  雅
以上正本證明與原本無異。
被告乙○○部分不得上訴，被告甲○○部分得上訴。
如不服本判決得上訴部分應於收受送達後二十日內向本院提出上
訴書狀，其未敘述上訴之理由者並得於提起上訴後二十日內向本
院補提理由書（均須按他造當事人之人數附繕本）「切勿逕送上
級法院」。因疫情而遲誤不變期間，得向法院聲請回復原狀。

                                書記官  林  巧  玲 
　　　　　　　　　　　　　　　　
中　　華　　民　　國　　111 　年　　10　　月　　18　　日
附錄本案論罪科刑法條全文：
中華民國刑法第150條
在公共場所或公眾得出入之場所聚集三人以上，施強暴脅迫者，
在場助勢之人，處1年以下有期徒刑、拘役或10萬元以下罰金；
首謀及下手實施者，處6月以上5年以下有期徒刑。
犯前項之罪，而有下列情形之一者，得加重其刑至二分之一：
一、意圖供行使之用而攜帶兇器或其他危險物品犯之。
二、因而致生公眾或交通往來之危險。